【裁判字號】    98,易,2058
【裁判日期】    980825
【裁判案由】    詐欺
【裁判全文】
臺灣板橋地方法院刑事判決              98年度易字第2058號
聲  請  人  臺灣板橋地方法院檢察署檢察官
被      告  乙○○
上列被告因詐欺案件，經檢察官聲請簡易判決處刑（98年度偵字
第15845 號），本院受理後（98年度簡字第6016號）認為不宜以
簡易判決處刑，改依通常程序審理，判決如下：
    主      文
本件公訴不受理。
    理      由
一、聲請簡易判決處刑意旨略以: 被告乙○○可預見將自己之銀
    行帳戶提款卡及密碼提供他人使用，恐遭利用為人頭帳戶，
    作為詐欺集團匯款之用，詎仍基於幫助他人詐欺取財之不確
    定故意，於民國98年3 月底4 月初某日，在臺北縣板橋火車
    站北門，將其所申請之華南商業銀行北投分行（下稱華南銀
    行）000000000000號帳戶之提款卡與密碼，交付予真實姓名
    年籍不詳自稱「小龍經理」之成年男子使用，該名男子所屬
    詐騙集團成員即基於為自己不法所有之意圖，於98年4 月16
    日21時許，以中華電信員工之名義，撥打鄭坤洲電話，向其
    佯稱先前透過網路購物購買商品時，因設定分期付款方式，
    將連續扣款，必須至提款機重新設定取消分期付款云云，鄭
    坤洲不疑有他，遂依照指示，先後於同日某時許，在不詳地
    點，以自動櫃員機轉帳新臺幣（下同）29,989元及19,000元
    （該筆19,000元為聲請簡易判決處刑書所漏載）至乙○○上
    開華南銀行帳戶，上開款項於入帳後旋即由該詐騙集團成員
    提領殆盡。嗣經鄭坤洲發覺有異始知受騙，報警處理而循線
    查獲上情，因認被告涉犯刑法第30條第1 項、第339 條之幫
    助詐欺取財罪嫌等語。
二、按同一案件繫屬於有管轄權之數法院者，由繫屬在先之法院
    審判之，刑事訴訟法第8 條前段定有明文，又法院依刑事訴
    訟法第8 條規定不得為審判者，應諭知不受理之判決，該不
    受理判決並得不經言詞辯論為之，刑事訴訟法第303 條第7
    款、第307 條分別定有明文。又此項訴訟法上之一事不再理
    原則，關於實質上一罪或裁判上一罪，均有其適用（最高法
    院30年台非字第77號判例意旨參照）。是以刑事法上關於實
    質上一罪或裁判上一罪，其一部事實已經先繫屬於有管轄權
    之其他法院，對於該罪之其他部分事實，繫屬在後之法院即
    應諭知不受理之判決。
三、經查，被告乙○○明知國內社會上層出不窮之詐騙集團或不
    法份子為掩飾其不法行徑，避免執法人員之追究及處罰，經
    常利用他人之存款帳戶掩人耳目，因此，在客觀上可以預見
    一般取得他人帳戶之提款卡及密碼使用之行徑，常與財產犯
    罪所需有密切關連，且此種不法行為屢經媒體大肆宣導，竟
    仍基於幫助詐欺之不確定故意，於98年3 月底某日，在臺北
    縣板橋市板橋火車站附近，將其所有之華南銀行帳號000000
    000000號帳戶之提款卡及密碼，交付予姓名年籍不詳自稱「
    小龍」之成年男子，容任其所屬犯罪集團之成員使用該帳戶
    以遂犯罪行為。嗣該真實姓名、年籍均不詳之人及其所屬犯
    罪集團之成員取得上開銀行帳戶後，即共同基於詐欺取財之
    犯意，於98年4 月16日22時25分許，撥打電話予賴姿瑾，佯
    稱為奇摩購物賣家，因賴姿瑾先前購物時以金融卡轉帳匯款
    時公司作業疏失，將會重複扣款，須持提款卡前往自動櫃員
    機重新操作取消，使賴姿瑾誤信為真，陷於錯誤後，於當日
    23時許，前往臺北市○○區○○路某統一超商店內之中國信
    託銀行所設置自動櫃員機，依其指示操作自動櫃員機，匯款
    16,966元至上開乙○○華南銀行帳戶內，旋即遭詐騙集團成
    員提領一空。嗣因賴姿瑾發覺受騙報警，始循線查獲上情之
    犯罪事實，業經臺灣士林地方法院檢察署檢察官於98年7 月
    5 日以98年度偵字第8551號向臺灣士林地方法院聲請簡易判
    決處刑，而於98年7 月22日繫屬臺灣士林地方法院，嗣經該
    院於98年7 月31日以98年度士簡字第687 號判處有期徒刑3
    月等情，有卷附上開98年度偵字第8551號聲請簡易判決處刑
    書、98年度士簡字第687 號刑事簡易判決書及臺灣高等法院
    被告前案紀錄表各1 份附卷可稽。查被告被訴前後2 案件，
    均係就其將申設之華南銀行帳號000000000000號帳戶之存摺
    、提款卡及密碼交付予不詳姓名之人，而幫助該不詳姓名之
    人犯詐欺取財罪，僅係被害人不同，是被告係以1 個提供帳
    戶行為，幫助正犯對於數個被害人為詐欺取財犯行，侵害數
    法益，為同種想像競合犯，二者有裁判上一罪關係，洵屬同
    一案件。而本案係於98年7 月29日始繫屬本院，有本院收狀
    戳蓋於臺灣板橋地方法院檢察署甲○慎治98偵15845 字第18
    1755號函文在卷可考，公訴人再就此同一案件，向本院重行
    聲請簡易判決，依照上開說明，本件爰不經言詞辯論，逕為
    諭知不受理之判決。
據上論斷，應依刑事訴訟法第452 條、第303 條第7 款、第307
條，判決如主文。
中    華    民    國    98    年    8    月    25     日
                  刑事第二十二庭  審判長法  官  古秋菊
                                        法  官  徐蘭萍
                                        法  官  陳昭筠
上列正本證明與原本無異。
如不服本判決，應於判決送達後10日內敘明上訴理由，向本院提
出上訴狀 (應附繕本) ，上訴於臺灣高等法院。其未敘述上訴理
由者，應於上訴期間屆滿後20日內向本院補提理由書「切勿逕送
上級法院」。
                                        書記官  王元佑
中    華    民    國    98    年    8     月    25    日


司法院資訊處製作；財團法人民間司法改革基金會備份。
